【裁判字號】    98,易,2355
【裁判日期】    981202
【裁判案由】    故買贓物等
【裁判全文】
臺灣臺中地方法院刑事判決              98年度易字第2355號
公  訴  人  臺灣臺中地方法院檢察署檢察官
被      告  甲○○
                    21號
上列被告因收受贓物案件，經檢察官提起公訴（97年度偵字第
23041號、98年度偵緝字第662號、98年度偵字第12158號），本
院判決如下：
    主    文
甲○○收受贓物，處有期徒刑陸月，如易科罰金，以新臺幣壹仟
元折算壹日。
    犯罪事實及理由
壹、甲○○預見原牌照號碼為八八三五－ＳＭ號而懸掛牌照號碼
    四○九九－ＴＺ號車牌之自小客車一部，係來路不明之贓車
    （該車為丁○○所有，於九十七年二月十八日某時，在臺中
    市○區○○路四二二巷九弄六號前被竊，而該懸掛車牌為丙○○所有，於九十七年二月二十日三時三十分許，於臺中縣
    大里市○○○街二十三號對面失竊），仍基於收受贓物之犯
    意，於九十七年二月二十日三時三十分後之不詳時、，自不
    詳年籍者處予以收受後使用。嗣於九十七年二月二十九日晚
    上八時許，為警在大里市○○路一五七巷三十三號前查獲，
    並扣得上開自小客車一部。
貳、本案檢察官、被告甲○○並未就卷內證據資料之證據能力有
    所爭執，且迄於言詞辯論終結前，均未主張有刑事訴訟法第
    一百五十九條第一項不得為證據之情形，是應認已同意卷內
    證據均得作為證據，且經本院審酌後，認無不適當之情形，
    應認本案調查之卷內證據均有證據能力，合先敘明。
參、訊據被告甲○○坦承使用上開自小客車之事實，惟矢口否認
    前開犯行，辯稱:該車係乙○○於九十七年二月初交予伊使
    用，伊開了二、三天就拿去還給他，伊不知道該車是贓車云
    云。經查：
一、原牌照號碼為八八三五－ＳＭ號之自小客車係丁○○所有，
    該牌照號碼四○九九－ＴＺ號車牌為丙○○所有，並各於前
    揭時、地遭竊等情，業據證人丁○○、丙○○於警詢時證訴
    甚詳，並有臺中縣警察局尋獲車輛電腦輸入單二紙及車籍查
    詢基本資料詳細畫面、臺中市警察局第二分局文正派出所受
    理各類案件紀錄表、臺中縣警察局霧峰分局十九甲派出所陳
    報單、臺中縣警察局霧峰分局十九甲派出受理各類案件紀錄
    表、臺中縣警察局霧峰分局十九甲派出所發生竊盜案件紀錄
    表、行車執照各一份在卷足稽，是上揭自小客車及其上懸掛
    之車牌確係贓物無訛。
二、前揭贓車上所採得之指紋，經送鑑後，該指紋與被告之右手
    中指指紋相符，此有內政部警政署刑事警察局九十七年四月
    九日刑紋字第○九七○○四六七三一號鑑驗書（臺中縣霧峰
    分局刑案偵查卷宗第三十一至三十二頁）、臺中縣警察局霧
    峰分局現場勘察報告（同前警卷第十九、二十頁）、勘察採
    證同意書（同前警卷第二十一頁）各一份及採證照片四十二
    幀（同前警卷第二十四至二十九頁）在卷可稽，被告確有使
    用過前揭懸掛四○九九－ＴＺ號車牌之贓車之事實，足堪認
    定。
三、被告先於檢察官偵訊時供稱：伊在九十七年一、二月間有坐
    過上開贓車，是乙○○開車載伊的，這台車是伊最後一次跟
    乙○○談分手碰面時使用云云（九十七年度偵字第一八二一
    八號卷第二十五、二十六頁），嗣於本院準備程序時供稱:
    車子是九十七年二月初時乙○○交給伊使用，伊使用二、三
    天後，就將車子開回去還給他，並將鑰匙寄在他住的飯店櫃
    檯還他云云（本院卷第一九四頁反面、第一九五頁），另於
    本院審理時供稱：伊在九十七年二月底將車開到臺中縣大里
    市仁愛醫院對面乙○○家路邊，並把鑰匙交給大樓管理員、
    乙○○把車子交給伊，伊把車開回家，隔天載伊媽媽跟兒子
    上山兜風，回家後想到二月七日被查獲之事，覺得怪怪的，
    所以當晚就開去還給他，伊沒有跟乙○○共乘過云云，及「
    （問：車子用到幾號？）我只記得二月底」、「（問：你前
    次說他是二月初給你用的，現在又說用到二月底？）我之前
    講二月初是講之前被查獲那次，實際上他是二月底給我」云
    云（本院卷第二○九頁、第二一一頁、第二一一頁反面），
    核被告就何時使用過該車、將鑰匙放於何處、是否與乙○○
    共乘過等節，前後供述不一，顯有可疑，其所辯要難據採。
    又證人乙○○於本院證稱：該車不是伊偷的，伊也沒開過，
    伊沒有住在臺中縣大里市仁愛醫院對面，依當時是住在臺中
    縣大里市○○路六七八號，九十七年二月除夕時，有一次伊
    開偷來的車載甲○○被查獲後，就都沒有聯絡了等語（本院
    卷第二○九頁），益徵被告前揭所辯並無證據可憑，被告確
    有於前揭車輛、車牌遭竊後，自不詳年籍者處收受前揭自小
    客車之事實，堪以認定。
四、按刑法第三百四十九條第一項收受贓物罪為故意犯，故行為
    人於收受贓物時，須對其所收受之物係他人財產犯罪所得之
    物有所認識，並進而決意加以收受，始能成罪，惟本罪行為
    人之收受故意不以直接故意為限，即令對之具有概括性贓物
    之認識或預見而不違背其本意者，亦成立該罪。又認定行為
    人究否係出於贓物之認識或預見而為客觀之收受贓物犯行，
    除行為人之自白外，於訴訟上僅得依情況證據加以認定，而
    作為認定行為人有無贓物認識之情況證據，無外依贓物之性
    質、種類、形狀及數量等贓物之本體事實、行為人收受贓物
    時所存在之事實背景、行為人之職業、經歷、智能等有關事
    項為斷，經查：
（一）本件贓物之本體事實：前揭自小客車為馬自達廠牌，於九
      十六年七月出廠，此有車籍查詢基本資料詳細畫面一紙在
      卷可稽（同前警卷第四頁），距被告前揭開乘時，約七月
      餘之車齡，是前開車輛顯非老舊或不堪使用，具相當之財
      產價值，衡情持有者自無任意交予陌生者使用之可能。
（二）行為人收受贓物時所存在之事實背景：被告對係於何時、
      起及自何人處收受前揭贓車之供述前後不一，已如前述，
      苟被告非於收受時已預見該車係來歷不明之贓物，何須於
      本案偵訊及本院審理時飾詞維護該不詳年籍者，是被告對
      該自小客車係屬贓物，應有預見。
（三）行為人之有關事實：被告於本院審理時供稱：之前二月七
      日時伊跟乙○○有被查獲過，他開的車也是贓車，伊心裡
      會擔心這台車是不是也是一樣，所以開了二、三天之後就
      不敢繼續開等語（本院卷第一九五頁），益徵被告對來路
      不明之車輛極有可能係屬他人盜贓而來，應有認識，是依
      此被告之生活情狀觀察，堪認被告主觀上確有對前開車輛
      及車牌係屬贓物之預見。此外，依客觀觀察，亦未見有何
      情狀足使被告確信前開車輛及車牌非屬贓物，乃被告仍加
      收受，足認被告主觀上確有收受贓物之未必故意。
（四）綜上所述，本案事證明確，被告所辯顯係事後卸責之詞，
      不足採信，被告犯行堪以認定，應依法論科。
五、核被告所為，係犯刑法第三百四十九條第一項之收受贓物罪
    。爰審酌被告收受贓物具相當價值，然車輛業已尋獲，另所
    為助長竊盜歪風，致被害人追索不易，犯後未表達悔意或賠
    償被害人之損害等一切情狀，量處如主文所示之刑，並諭知
    易科罰金之折算標準。
據上論斷，應依刑事訴訟法第二百九十九條第一項前段，刑法第
三百四十九條第一項、第四十一條第一項前段，刑法施行法第一
條之一，判決如主文。
中    華    民    國    98    年    12    月    2     日
                        刑事第十五庭 法  官  郭書豪
以上正本證明與原本無異。
如不服本判決應於收受送達後10日內向本院提出上訴書狀，並應
敘述具體理由；其未敘述上訴理由者，應於上訴期間屆滿後20日
內向本院補提理由書（均須按他造當事人之人數附繕本）「切勿
逕送上級法院」。
                                     書記官  陳美虹
中    華    民    國    98    年    12    月    2     日
附錄本案論罪科刑法條
刑法第三百四十九條第一項
收受贓物者，處三年以下有期徒刑、拘役或五百元以下罰金。


司法院資訊處製作；財團法人民間司法改革基金會備份。
